【裁判字號】    97,訴,1730
【裁判日期】    980120
【裁判案由】    毒品危害防制條例等
【裁判全文】
臺灣高雄地方法院刑事判決              97年度訴字第1730號
公  訴  人  臺灣高雄地方法院檢察署檢察官
被      告  甲○○
                      之2
指定辯護人  本院公設辯護人蘇鴻吉
上列被告因毒品危害防制條例等案件，經檢察官提起公訴（96年
度偵字第32613號、97 年度偵字第843 號），本院判決如下：
    主  文
甲○○犯偽造特種文書罪，處有期徒刑參月，扣案之偽造警察人
員服物證壹張沒收；又販賣第二級毒品，處有期徒刑參年捌月，
扣案之行動電話（含門號0000000000號SIM 卡）壹具沒收。應執
行有期徒刑參年拾月，扣案之偽造警察人員服務證壹張、行動電
話壹具（含門號0000000000號SIM 卡）均沒收。
    事  實
一、甲○○於民國（下同）96年10月間，在其友人許續懋位於高
    雄縣鳳山市○○路○段288 號5 樓之3 號住處，向其名為「
    鄧其政」之友人取得偽造之空白警察人員服務證，並於取得
    該服務證後，即貼上自己照片，以此方式偽造警察人員服務
    證，足以生損害於警察機關及公眾對於員警身分識別之正確
    性，並嚴重危害社會安全。
二、甲○○明知甲基安非他命係毒品危害防制條例第2 條第2 項
    第2 款所列之第二級毒品，不得非法持有及販賣，竟基於販
    賣甲基安非他命以牟利之犯意，於96年11月11日某時許，接
    聽洪榮宏以門號0000000000號行動電話，撥打至甲○○持用
    之門號0000000000號行動電話，雙方談妥交易之金額及數量
    後，即於同日晚間7 時許，在高雄縣鳳山市○○路與神農路
    路口，以新臺幣（下同）1 千元之代價，販賣0.3 公克之甲
    基安非他命予洪榮宏（價款尚未交付予甲○○）。嗣於96年
    11月12日晚間，在上開許續懋之住處為警查獲，並扣得愷他
    命0.5 公克、一粒眠（成分為硝鉀西泮）6 粒、行動電話1
    具（含門號0000000000號SIM 卡）及偽造之警察人員服務證
    1 張，始悉上情。
    理  由
壹、程序部分：
一、被告甲○○於警詢時之自白有證據能力：
  (一)按訊問被告應出以懇切之態度，不得用強暴、脅迫、利誘、
    詐欺、疲勞訊問或其他不正之方法；訊問被告，應全程連續
    錄音；必要時，並應全程連續錄影。但有急迫情況且經記明
    筆錄者，不在此限。筆錄內所載之被告陳述與錄音或錄影之
    內容不符者，除有前項但書情形外，其不符之部分，不得作
    為證據；本章（即第九章）之規定，於司法警察官或司法警
    察詢問犯罪嫌疑人時，準用之，刑事訴訟法第98條、第100
    條之1 第1 、2 項、第100 條之2 分別定有明文。
  (二)被告於本院審理時供稱：伊在警詢時因遭員警毆打，才會自
    白有販賣甲基安非他命給洪榮宏云云。惟查，檢察官於偵查
    中，經命檢察事務官聆聽警詢錄音帶，確認被告於96年11月
    13日之警詢錄音帶內容，均與筆錄記載之內容大致相符，且
    於警詢過程中，員警係採取一問一答之方式製作筆錄，並無
    以強暴、脅迫、利誘、詐欺、疲勞訊問或其他不正之方法訊
    問被告，此有上開檢察事務官之勘驗報告存卷可證（見偵一
    卷卷第80至91頁背面頁）；而被告對上開檢察事務官製作之
    勘驗報告亦表示無意見（見院二卷第16頁）。足見上開警詢
    筆錄之製作過程均符合法定程序。
  (三)又本院參以被告於內勤檢察官訊問及檢察官偵查時，均未提
    及其遭員警刑求之事，直到本院於98年1 月6 日審判程序時
    ，方供稱有此事（見院二卷第17頁）。雖被告再辯稱：向檢
    察官講了也沒有用云云（見院二卷第19頁）。然查，被告涉
    犯本件法定刑為無期徒刑或7 年以上有期徒刑之販賣二級毒
    品之重罪，豈有對自己之案件如此漠不關心之理？且衡情倘
    被告於警詢時確遭刑求而自白犯罪，其於移送地檢署時，應
    極力尋求機會辯清嫌疑，並向內勤檢官反應遭警方不正訊問
    之情事，再要求驗傷，豈可能因自覺對檢察官講了也沒用，
    而甘願面對將來法院論罪科刑之理？益徵被告辯稱：其於警
    詢時自白犯罪乃因遭員警毆打等語，並非事實。綜上所述，
    被告警詢自白之刑求抗辯既非可採，上開自白應有證據能力
    。
二、證人洪榮宏、鄭櫻芬、洪朝安、許積懋等人於警詢中之證述
    均無證據能力：
    按被告以外之人於審判外之言詞或書面陳述，除法律有規定
    者外，不得作為證據，刑事訴訟法第159 條第1 項定有明文
    。是證人洪榮宏、鄭櫻芬、洪朝安、許積懋等人於警詢中之
    證述，因係被告以外之人於審判外之陳述，又不符合刑事訴
    訟法規定之例外情形，應無證據能力。
三、按被告以外之人於審判外之陳述，雖不符前4 條（即刑事訴
    訟法第159 條之1 至之4） 之規定，而經當事人於審判程序
    同意作為證據，法院審酌該言詞陳述或書面陳述作成時之情
    況，認為適當者，亦得為證據。當事人、代理人或辯護人於
    法院調查證據時，知有第159 條第1 項不得為證據之情形，
    而未於言詞辯論終結前聲明異議者，視為有前項之同意，刑
    事訴訟法第159 條之5 定有明文。經查，被告甲○○及其辯
    護人除爭執上述一及二之證據能力外，檢察官、被告及其辯
    護人於本院言詞辯論終結前，就本判決所引用下列各項屬於
    審判外陳述之證據，知有第159 條第1 項不得為證據之情形
    ，均未聲明異議，且本院審酌該證據作成情況均無不適當之
    情形，是依上開規定，認得作為本案證據。
乙、實體部分：
壹、偽造特種文書部分：
    上開事實，業據被告於警詢、偵訊及本院審理時均坦承不諱
    （見警卷第5 頁、偵一卷第24、25頁、院一卷第23頁背面、
    院二卷第20頁），並有保安警察第三總隊第二大隊搜索扣押
    筆錄、扣押物品目錄表各1 份、查扣物品照片1 張、偽造之
    警察人員服務證正、反面影本1 紙等件在卷可稽（見警卷第
    26 至29 、42、53頁）；並有上開偽造之警察人員服務證扣
    案可據。足徵被告之自白與事實相符，應堪採信。是本件事
    證明確，被告上開偽造特種文書之犯行堪以認定，應予依法
    論科。
貳、販賣第二級毒品甲基安非他命部分：
一、訊據被告甲○○固坦承有於上開時、地交付第二級毒品甲基
    安非他命予洪榮宏之事實，惟矢口否認有何販賣毒品之犯行
    ，辯稱：洪榮宏打手機給伊，問伊身上有沒有毒品，伊就拿
    了1 包甲基安非他命給洪榮宏，伊只是單純請他施用，並沒
    有向洪榮宏拿錢之意思等語。經查：
  (一)洪榮宏以門號0000000000號行動電話撥打被告持用之門號00
    00000000號行動電話與被告聯絡後，被告於上開時、地交付
    價值1 千元之甲基安非他命予洪榮宏等情，為被告所自承（
    見院一卷第23頁背面、院二卷第20頁）；核與證人洪榮宏於
    偵訊時具結證稱：伊於96年11月10日中午以伊之門號000000
    0000號行動電話撥打至被告之門號0000000000號行動電話，
    與被告聯絡，被告於當日晚上才拿毒品給伊等語相符（見偵
    一卷第16頁）；又自被告身上扣得門號0000000000號之行動
    電話1 具，有保安警察第三總隊第二大隊搜索扣押筆錄、扣
    押物品目錄表各1 份、查扣物品照片1 張等附卷可證（見警
    卷第26至29、53頁）。綜上，足認被告確有於上開時、地交
    付甲基安非他命予洪榮宏無疑。
  (二)被告雖辯稱：伊並未販賣毒品給洪榮宏，只是單純請洪榮宏
    施用云云。而證人洪榮宏於97年1 月8 日偵訊時亦證稱：伊
    於96年11月11日那天是要用1 千元跟被告買安非他命，但被
    告拿毒品給伊，伊拿錢給被告時，被告沒有收錢等語（見偵
    一卷第17頁）。惟查，證人洪榮宏於同日偵訊時復證稱：伊
    於96年11月12日在高雄市前鎮區○○○街路口遭警方查獲時
    ，正要向被告買毒品，當天伊身上查獲之毒品是要跟被告「
    換」的；因為伊跟被告聯絡說，前一天「買」的安非他命藥
    效不好，要跟被告換，順便再跟被告買500 元的安非他命等
    語（見偵一卷第17頁）。是證人洪榮宏於同日偵訊時，就被
    告係「轉讓」或「販賣」甲基安非他命予伊乙節，證述前後
    不一，則伊上開證述被告交付毒品時，並未向伊收取價金1
    千元云云，是否與事實相符，已非無疑。本院參以洪榮宏雖
    證稱於96年11月11日交付毒品時，被告並未向伊收錢等語，
    則被告似有請客（即無償轉讓）之意，然洪榮宏竟因施用上
    開毒品後，發覺藥效不好，而欲於隔日再向被告更換上開毒
    品。惟衡諸常情，一般人對於他人贈與之物，縱然發覺該物
    品之品質不佳而心生埋怨之意，但因自身並未以任何對價取
    得，又未發生任何損害，故顯少有再向他人更換該物品之舉
    動，足見證人洪榮宏上開證稱：被告係無償轉讓毒品云云，
    顯係偏袒迴護被告之詞，不足採信。
  (三)況被告於96年11月13日之警詢及內勤檢察官偵查中，均坦承
    有販賣甲基安非他命給洪榮宏，直至97年3 月19日偵查時，
    方翻異前詞改稱：伊沒有賣毒品等語（見偵一卷第24頁），
    足見被告之供詞反覆，已有瑕疵。又被告於本院審理時雖供
    稱：96年11月11日晚上有交付甲基安非他命給洪榮宏，但沒
    有收錢，係請他吃的等語（見院二卷第21頁）。惟查，被告
    於97年3 月19日偵查中已供稱：伊沒有送過毒品給洪榮宏；
    前陣子洪榮宏有跟伊借錢去打電動，他借錢不還，每此出去
    都希望人家請客，所以感情比較不好，較少聯絡，不想跟洪
    榮宏出去，在96年初就比較沒有聯絡了等語（見偵一卷第23
    至25頁）。被告於本院審理中亦供稱：伊與洪榮宏曾經是同
    事，是朋友，只有偶爾聯絡，沒有仇恨等語（見院二卷第21
    頁）。準此，被告既自承伊與洪榮宏只有偶爾聯絡，並表示
    不喜歡與洪榮宏來往，足見2 人之交情普通，則被告應無將
    價值高昂之甲基安非他命，無償轉讓予洪榮宏施用之可能；
    何況販賣毒品，事涉重典，苟無利潤可圖，殊無任意將毒品
    讓與他人之可能。足見被告上開所辯：伊係無償轉讓甲基安
    非他命給洪榮宏施用，並未販賣毒品云云，顯係臨訟卸責之
    詞，洵不足採。
  (四)綜上所述，被告甲○○確於上開時、地販賣第二級毒品甲基
    安非他命予洪榮宏，被告之犯行，堪以認定。是本件事證明
    確，應予依法論科。
二、論罪科刑部分：
  (一)按甲基安非他命依其成癮性、濫用性及對社會危害性，係屬
    第二級毒品，毒品危害防制條例第2 條第2 項第2 款定有明
    文。核被告甲○○犯罪事實一所為，係犯刑法第212 條之偽
    造特種文書罪；犯罪事實二所為，係犯毒品危害防制條例第
    4 條第2 項之販賣第二級毒品罪。至於被告持有第二級毒品
    之犯行，本應以持有毒品罪論，惟其持有後進而販賣，其持
    有之低度行為應被販賣之高度行為所吸收，故不另論其持有
    毒品罪。再被告所犯上開2 罪，犯意各別，行為互殊，應予
    分論併罰。又同為販賣第二級毒品之人，其原因、動機不一
    ，犯罪情節未必盡同，或有大盤毒梟者，亦有中、小盤之分
    ，甚或僅止於吸毒者同儕間為求互通有無之有償轉讓者亦有
    之，其販賣行為所造成危害社會之程度自屬有異，法律科處
    此類犯罪所設之法定最低本刑卻同為無期徒刑或7 年以上有
    期徒刑，不可謂為不重。經查，本件被告甲○○販賣第二級
    毒品之犯行僅有1 次，且販賣數量輕微，犯罪情節難與大盤
    毒梟者相提併論，即令處以最低刑度即7 年以上有期徒刑，
    仍有致情法失平之處，誠屬情輕法重，難謂符合刑罰之相當
    性，此部分爰依刑法第59條規定減輕其刑。
  (二)爰審酌被告甲○○為牟私利而販賣第二級毒品海洛因，殘害
    國民身心健康，足使社會施用毒品人口增加，而相對提高社
    會負成本，減損勞動生產力，影響社會層面至深且鉅，惟販
    賣對象僅有洪榮宏1 人，又尚未取得販賣所得1,000 元，及
    被告犯後否認犯行，毫無悔意；又偽造警察人員服務證，足
    以生損害於警察機關及公眾對於員警身分識別之正確性，嚴
    重危害社會安全，惟被告並未持該偽造之警察人員服務證犯
    罪等一切情狀，分別量處如主文所示之刑，並定其應執行刑
    ，以資懲儆。
  (三)扣案之偽造警察人員服務證1 張，係被告所有，因犯罪所得
    之物，應依刑法第38條第1 項第3 款規定，宣告沒收。至扣
    案之愷他命0.5 公克及一粒眠（硝鉀西泮）6 粒，均係毒品
    危害防制條例第2 條第2 項第3 款所列之第三級毒品，惟尚
    與被告所犯本案刑責無涉，爰不予宣告沒收。再扣案之行動
    電話1 具（含門號0000000000號SIM 卡），為被告所有，業
    據被告供述在卷（見院二卷第21頁），則行動電話及SIM 卡
    既均為被告所有，作為本件販賣甲基安非他命之聯絡工具，
    係供本件犯罪所用之物，均應依毒品危害防制條例第19條第
    1 項之規定，宣告沒收。又被告販賣第二級毒品甲基安非他
    命予洪榮宏之價款1 千元，既仍未交付予被告，被告既無所
    得，自無予宣告沒收或抵償之必要，附此敘明。
據上論斷，應依刑事訴訟法第299 條第1 項前段、毒品危害防制
條例第4 條第2 項、第19條第1 項，刑法第11條前段、第212 條
、第59條、第51條第5 款、第38條第1 項第3 款、刑法施行法第
1條之1，判決如主文。
本案經檢察官乙○○到庭執行職務
中    華    民    國    98    年     1    月    20    日
                  刑事第十九庭  審判長法  官  林水城
                                      法  官  施盈志
                                      法  官  羅立德
以上正本證明與原本無異。
如不服本判決應於收受判決後10日內向本院提出上訴書狀，並應
敘述具體理由。其未敘述上訴理由者，應於上訴期間屆滿後20日
內向本院補提理由書 (均須按他造當事人之人數附繕本)「 切勿
逕送上級法院」。
                                      書記官  賴朱梅
中    華    民    國    98    年     1    月    20    日


司法院資訊處製作；財團法人民間司法改革基金會備份。
